【裁判字號】    88,上易,3904
【裁判日期】    890112
【裁判案由】    恐嚇
【裁判全文】
臺灣高等法院刑事判決                          八十八年度上易字第三九四號
    上  訴  人  臺灣臺北地方法院檢察署檢察官
    被      告  甲○○
    被      告  乙○○
右上訴人因被告恐嚇取財案件，不服臺灣臺北地方法院八十八年度易字第四七六號，
中華民國八十八年七月二十日第一審判決（起訴案號：臺灣臺北地方法院檢察署八十
七年度偵字第一一六八一號）提起上訴，本院判決如左：
    主  文
上訴駁回。
    理  由
一、本案經本院審理結果，認第一審判決被告無罪，核無不當，應予維持，並引用第
    一審判決書記載之證據及理由，如附件。
二、檢察官聲請上訴，其意旨略以：被告二人何以會去向被害人丙○○索錢，被告甲○○生氣踢門，該行為是否構成恐嚇，均有再為深究之處，爰請撤銷原判決，另
    為適當之判決。
三、經查：
（一）被害人丁○○對被告二人於八十七年五月六日至其住處索財之內容，前後陳述
      不一，且與被害人丙○○所陳金額、及由何人交付上揭支付命令本票亦有出入
      ，已值存疑，且依被害人丁○○迭次所供述被告恐嚇取財情節不一觀之，亦見
      被害人指訴之部分內容誇大而有所保留，尚難盡信。
（二）被害人丁○○供稱：「第一次六月初我一個人去，談如何解決，乙○○說我付
      二百萬元，如果是丙○○付要五百萬元，第二次去（按指六月三日下午）是談
      說丙○○付二百萬元並提出財務證明及親戚朋友電話，當時丙○○同意二百萬
      元」等語（見原審卷第一七０頁反面），依告訴人所稱被告上開犯行之惡性重
      大，何以被害人丁○○先行與被告乙○○約談，況扣案本票發票人係丙○○，
      又既係丙○○所支付為何不是五百萬元？此亦有違常理。
（三）關於被害人丙○○於八十七年五月六日之報案經過，證人廖允成（圓山派出所
      至現場處理之警員）於原審結證稱：「八十七年五月六日下午：：一時接到通
      知雙城街十巷二十七號四樓有糾紛，我們至現場：：有四位在場，他們都說是
      財務糾紛：：後來丙○○說要協調，我們就離開。他們沒說踢門之事，也沒提
      一千萬元，只說財務糾紛」等語（見原審卷第一六九頁）。衡情，被害人於證
      人廖允成至現場時，可藉機呼救及指訴上揭恐嚇取財犯行之機會，應屬非少，
      然何以被害人並無此圖？按諸被告若確有前揭恐嚇取財犯行，致告訴人心生畏
      懼，本於社會客觀經驗法則，其於警員到場時，竟未據實以陳，而告知警員係
      財務糾紛，亦屬悖乎常情，其指述被告前揭恐嚇取財乙情，更難採信。況被害
      人丁○○於原審亦稱：「（五月六日）：：我跟甲○○、乙○○二人一起下樓
      」等語（見原審卷第一二六頁反面），然依公訴意旨所指被告於八十七年五月
      六日上午十時許，至臺北市○○區○○街十巷二十七號四樓被害人丙○○住處
      ，以索取被害人丙○○涉案之非法司法活動費一千萬元為由，向被害人丙○○
      恐嚇稱若不付錢要砍下被害人丙○○之一條腿，臨去時復踢壞該處房門等情，
      被害人丁○○交付上揭支付命令，並隨同被告下樓，按查被告若有前揭公訴人
      所指犯行，依被告渠等上開犯行之惡性重大，何以被害人丁○○仍隨同被告下
      樓及交付上揭支付命令本票？此殊有違常理，依被害人丁○○行為以觀，尚難
      認被告有以惡害通知被害人，使被害人心生畏懼之可能性。另被害人丙○○於
      八十七年六月三日報案後處理警員即證人林豐裕結證稱：「丙○○於六月三日
      至刑警大隊報案，報案是恐嚇取財，我們接獲刑大傳真，遭黑道要脅恐嚇擺平
      債務一千萬元，當時丙○○不敢住家裡而住飯店，後來丙○○約六月八日去丙○○家拿錢，我們再去，又說六月四日丙○○已有跟對方乙○○約說要拿二百
      萬元給他，並不是我們要丙○○約乙○○，丙○○告訴我們對方不能夠來，後
      來六月七日丙○○告訴我們說六月八日下午拿錢給對方，這也是丙○○自己約
      的」（見原審卷第一五六頁反面）；證人魏旭初（臺北市政府警察局中山分局
      三組警員）亦證稱：「六月八日去處理，六月三日早上十時許，丙○○他們到
      刑警大隊去報案，我們接獲市刑大傳真，我們六月四日才至丙○○住處去作筆
      錄，埋伏時間是丙○○告訴我們說對方要拿錢，我沒叫他們準備二百萬元之事
      」等語（見原審卷第一七０頁），益見，本件警員處理本案之訊息均是依照被
      害人丙○○主動提供之時間、地點，並非如被害人丙○○所言是其配合警方之
行動（見原審卷第一二六頁），或係其於原審八十八年三月二十九日補充理由
      狀所載之警方指示交款方式及地點（見原審卷第七十四頁），綜上各情，參互
      以觀，告訴人前後供述，已出入不一，且有諸多瑕疵可指，益徵所指述非實，
      其供詞尚難憑信。
    是被告甲○○、乙○○並無向被害人丙○○、丁○○恐嚇取財未遂情事，原判決
    就此已具論甚明。參諸被害人丁○○陳稱：（八十七年五月六日）甲○○、乙○○來是要丙○○提出財務證明，之前我有答應乙○○一千萬元，他幫丙○○處理
    被迫簽本票之事。：：甲○○踢門，因談了很久沒有結果，他生氣，並非恐嚇取
    財。八十七年六月八日，丙○○說願意付給他們二百萬元之酬勞，這是要誘捕他
    們等語（見本院八十八年十二月十三日訊問筆錄），及被害人丙○○陳稱：（八
    十七年五月六日）沒談錢，我不答應他們處理，談判到最後他們踢門，他們無權
    要求我親朋好友的電話：：甲○○踢門，他氣我不告訴他親友電話。（踢門是要
    恐嚇取財？）不知他用意，只是知他很生氣（見本院八十八年十二月十三日訊問
    筆錄），均不足以認定被告甲○○、乙○○有公訴人所指之犯行。此外，本院復
    查無其他積極事證足認被告二人恐嚇取財未遂；本件上訴，並無理由，應予駁回
    。
據上論結，應依刑事訴訟法第三百七十三條、第三百六十八條，判決如主文。
本案經檢察官蔡日昇到庭執行職務。
中      華      民      國    八十九    年      一      月     十二     日
                              臺灣高等法院刑事第二十二庭
                                  審判長法  官  童  有  德
                                        法  官  林  文  舟
                                        法  官  胡  方  新
右正本證明與原本無異。
不得上訴。
                                        書記官  秦  慧  榮
中      華      民      國    八十九    年      一      月      十五    日


司法院資訊處製作；財團法人民間司法改革基金會備份。
